【裁判字號】    98,上易,1964
【裁判日期】    981231
【裁判案由】    詐欺
【裁判全文】
臺灣高等法院臺中分院刑事判決        98年度上易字第1964號
上  訴  人
即  被  告  戊○○
上列上訴人因詐欺案件，不服臺灣臺中地方法院98年度易字第31
04號中華民國98年11月12日第一審判決（起訴案號：臺灣臺中地
方法院檢察署98年度偵字第8960、11168號、17747號），提起上
訴，本院判決如下：
    主  文
上訴駁回。
    理  由
一、按依刑事訴訟法第三百五十條、第三百六十一條、第三百六
    十二條、第三百六十七條規定，不服地方法院之第一審判決
    而上訴者，須提出上訴書狀，並應敘述具體理由，為上訴必
    備之程式；其所提出之書狀未敘述上訴理由，或僅曾以言詞
    陳述上訴理由者，均應於上訴期間屆滿後二十日內補提理由
    書於第一審法院。第一審法院經形式審查，認逾期未補提上
    訴理由者，應定期間先命補正；逾期未補正者，為上訴不合
    法律上之程式，應以裁定駁回。倘已提出上訴理由，但所提
    非屬具體理由者，或已上訴但未提上訴理由，經審判長定期
    間補正仍未補正者，則應由第二審法院以上訴不合法律上之
    程式，判決駁回。而所謂具體理由，必係依據卷內既有訴訟
    資料或提出新事證，指摘或表明第一審判決有何採證認事、
    用法或量刑等足以影響判決本旨之不當或違法，而構成應予
    撤銷之具體事由，始克當之（例如：依憑證據法則具體指出
    所採證據何以不具證據能力，或依憑卷證資料，明確指出所
    為證據證明力之判斷如何違背經驗、論理法則）；倘僅泛言
    原判決認定事實錯誤、違背法令、量刑失之過重或輕縱，而
    未依上揭意旨指出具體事由，或形式上雖已指出具體事由，
    然該事由縱使屬實，亦不足以認為原判決有何不當或違法者
    （例如：對不具有調查必要性之證據，法院未依聲請調查亦
    未說明理由，或援用證據不當，但除去該證據仍應為同一事
    實之認定），皆難謂係具體理由，俾與第二審上訴制度旨在
    請求第二審法院撤銷、變更第一審不當或違法之判決，以實
    現個案救濟之立法目的相契合，並節制濫行上訴（最高法院
    九十七年度臺上字第八九二號刑事判決意旨參照）。
二、經查：本件上訴人即被告（下簡稱被告）戊○○於民國九十
    八年十一月二十七日，向原審法院具狀提起上訴並敘明上訴
    理由，惟經核其所提出之上訴理由，僅陳述略稱：「(一)判決
    書上所載明日期與被告庭上之陳述不同。(二)本人認為本案件
    ，並未遵守罪刑法定原則及無罪推定原則。(三)本人認為本案
    判決之證據力不足。」等語。
三、本院查：
  (一)被告戊○○因不服地方法院之第一審判決，而於九十八年十
    一月二十七日具狀向原審法院提起上訴並敘明上訴理由，則
    依刑事訴訟法第三百六十一條第二項條文、立法修正理由及
    上開最高法院判決意旨，被告倘已提出上訴理由，但所提非
    屬具體理由者，則由第二審法院以上訴不合法律上之程式，
    以判決駁回之。至於上訴理由是否具體，係屬第二審法院審
    查範圍，則不在命補正之列（參見法院辦理刑事訴訟案件應
    行注意事項第一百六十二點），合先敘明。
  (二)經核上開被告所提之上訴理由，要非屬所謂之具體理由（即
    必須依據卷內既有訴訟資料或提出新事證，具體指摘或表明
    第一審判決有何採證認事、用法或量刑等足以影響判決本旨
    之不當或違法，而構成應予撤銷之具體事由，始克當之【例
    如：依憑證據法則具體指出所採證據何以不具證據能力，或
    依憑卷證資料，明確指出所為證據證明力之判斷如何違背經
    驗、論理法則】，最高法院九十七年度臺上字第八九二號判
    決意旨參見）。被告於原審九十八年十月二日行準備程序
    時，雖供稱其為要應徵司機工作，於九十八年二月二十一日
    下午三時許，將帳戶交付對方（見原審卷第一六頁），於原
    審同年月二十九日審理時則供稱「更正之前陳述，該兩帳戶
    我是交付存摺影本、提款卡含密碼等資料給對方，是於九十
    八年二月二十四日下午三時許交付出去的，渣打銀行帳戶交
    出時，餘額剩新臺幣（下同）七十四元，其餘沒有意見。」
    （見原審卷第二四頁），故原審認定被告交付帳戶予詐欺集
    團之時間為九十八年二月二十四日，以被告於原審更正後之
    時間為認定依據，並無所謂「判決書上所載明日期與被告庭
    上之陳述不同」之情，被告此部分上訴意旨似有誤會。又
    被告係因將其渣打銀行苑裡分行帳戶、臺灣中小企業銀行大
    甲分行帳戶交予詐欺集團成員使用，使得該集團某成年成員
    於詐騙被害人財物後，誘使被害人操作提款機使其等帳戶存
    摺內款項遭轉出並存入被告前開二帳戶內，以資詐欺取財得
    逞，已經被害人己○○、丁○○、丙○○、乙○○、甲○○
    於警詢陳明其等被害經過翔實，復有被告前開二帳戶之開戶
    資料及交易往來明細、各該被害人所提出自動櫃員機交易明
    細表等件在卷可證。各該被害人確實遭受詐欺集團成員訛騙
    後，分別依詐欺集團成年成員指示操作提款機，致其等帳戶
    內部分款項分別轉入被告前開二帳戶內而受害之事實已臻明
    確。雖被告否認犯行，辯以係因為應徵司機緣故方將二帳
    戶交付對方，其亦為受害人云云，惟被告既然應徵司機，何
    需交付提款卡與密碼，該物並無法測試金融卡所有人之信用
    或誠信功能，僅能作為存、提款之工具，又被告並不知道其
    所要應徵之公司名稱為何，地址亦不詳，與其對話之「陳先
    生」為何人亦屬不知，參諸被告自承學歷為高職畢業，前已
    有從事機械操作員、曾駕駛過客運及擔任送貨員等工作經驗
    ，社會歷練豐富，並非智慮未周之人，被告當足以識別與其
    接洽之「陳先生」所述均係搪塞、矇騙之詞，要無疑義，上
    情並經原審於判決書理由欄內詳為載述。況且，被告於原
    審亦已坦稱：「我所開立的帳戶不只上開二個，郵局也有，
    連同其他銀行應該有四個帳戶，因為上開帳戶沒有錢，我認
    為比較安全，所以才一次交付上開二個帳戶金融卡給對方。
    .. 我交付上開提款卡時我有覺得懷疑，我後來有去報警，
    但上開帳戶已被列為警示帳戶。我帳戶交出去時，臺灣中小
    企銀只剩下四十四元，渣打銀行只剩下二百零四元。」（見
    原審卷第一六頁）。可徵被告確實明知與其電話接洽司機工
    作之「陳先生」確實可疑，與其先前應徵工作過程均不相符
    ，被告方以其較少使用且存款金額僅餘四十四元、二百零四
    元之前開二帳戶交付對方；而被告復無法確保對方如何使用
    其帳戶，且與一般使用金融帳戶多半使用自己或家人名義，
    依情尚不致使用陌生人之帳戶資料等情，應可預見其提供上
    開帳戶資料予真實姓名年籍均不詳之「陳先生」成年男子，
    對方可能將該等帳戶作為不法使用，且亦無違背其本意之情
    ，要屬明確。綜上所述，被告上訴意旨，俱未依法指摘或表
    明第一審判決有何採證認事、用法或量刑等足以影響判決本
    旨之不當或違法，而構成應予撤銷之具體事由，且該事由亦
    不足以認定原判決有何不當或違法之處，反僅再為上開形式
    上爭執，尚非提起上訴之具體理由。
  (三)判揆諸上開最高法院判決意旨，及依「程序優先於實體」之
    刑事訴訟法原則，本件上訴自不合法定上訴程式，應予駁回
    ，並不經言詞辯論為之。
據上論斷，應依刑事訴訟法第三百六十七條前段、第三百七十二
條，判決如主文。
中    華    民    國    98    年    12    月    31    日
            刑事第九庭  審判長法  官  江  德  千
                              法  官  莊  深  淵
                              法  官  賴  妙  雲
以上正本證明與原本無異。
不得上訴。
                              書記官  蘇  昭  文
中    華    民    國    98    年    12    月    31    日


司法院資訊處製作；財團法人民間司法改革基金會備份。
